# “合同能源管理”会计处理

提问人：tommy_tian 时间：2010-05-13 21:12:44
合同能源管理（简称EMC）,是上世纪 70 年代在西方发达国家开始发展起来的一种推进节能减排项目的商业模式。目前，在美国、加拿大等国家EMC已发展成为一新兴的节能产业。合同能源管理不是推销产品或技术，而是推销一种减少能源成本的财务管理方法。
EMC公司的经营机制是一种节能投资服务管理，客户见到节能效益后，EMC公司才与客户一起共同分享节能成果，取得双赢的效果。在这钟模式下，风险不再由项目企业独自承担，而是在项目产生节能效益后，由EMC公司与客户一起分享项目节能收益。这种商业模式能有效地刺激企业节能减排的动力。（节能服务项目分布在工业、建筑、交通等各个领域，涵盖钢铁、石化、建材、交通、电力、建筑、水泥等各个行业。合同能源适用于合同金额大、能源计量便利的用电大户和用能大户，在工业高低压变频器、工业余热回收利用、工业锅炉、建筑HVAC、配电系统、LED路灯系统等领域，都是合同能源管理推广的重点领域。）
公司对此类业务如何进行会计处理?
[ 本帖最后由 tommy_tian 于 2010-5-13 21:16 编辑 ]

回答人：chenyiwei
类似问题在本版面已有讨论，你可以搜索一下本版面。 个人建议是双方按照经营租赁方式进行会计处理。

回答人：chenyiwei
回复 报纸 chenjia606 的帖子这种交易的处理需根据合同的具体条款。但我理解一般的收益分享型的合同能源管理更多地符合租赁交易的特征，而不是BOT。BOT交易的特征是：资产的日常运作由运营方负责，但与基础设施相关的重大权益性风险和报酬由授予人（政府部门）保留。而合同能源管理交易中，资产由对方（而不是能源管理公司）使用，同时由于未来节能收益的不确定性，与资产所有权相关的风险和报酬可能在相当大程度上还是由能源管理公司享有或承担。

提问人：pentaxxx 时间：2012-01-08 21:03:48
回复 chenyiwei 的帖子
陈版主，若在合同中有这样的约定：
一、合同到期后设备归甲方所有
二、每个月的机器使用有一个保底的时间，而节电率变化不大，因此节能收益有一个保底数（除非未来期间电费出现大幅波动）
三、接受之日起，设备因非乙方原因造成的损毁等风险由甲方承担
是否可以按融资租赁进行处理？

回答人：chenyiwei
如果根据保底节能量和目前的电价测算很可能获得的保底收益金额已经足以收回设备投资额并使节能服务公司获得合理利润，且预计合作期内电价大幅波动的可能性很小，则也可以认为风险和报酬已经实质上转移，属于融资租赁